臺灣臺南地方法院刑事判決
109年度簡上字第344號
上  訴  人
即  被  告  黃歆惠


選任辯護人  王燕玲律師
上列上訴人因涉犯詐欺案件，不服本院109年度金簡字第66號中
華民國109年9月4日所為第一審簡易判決（聲請簡易判決處刑書
案號：109年度偵字第11920號），提起上訴，本院管轄之第二審
合議庭判決如下：
    主  文
原判決撤銷。
黃歆惠幫助犯洗錢防制法第十四條第一項之洗錢罪，累犯，處有
期徒刑貳月，併科罰金新臺幣壹萬元，罰金如易服勞役，以新臺
幣壹仟元折算壹日。
    事  實
一、黃歆惠明知金融機構核發之提款卡係憑密碼驗證，此外別無
    確認使用者身分之方式，是如將提款卡及密碼同時交付不認
    識之人，等同容任取得該提款卡及密碼之人任意使用該金融
    帳戶作為金錢流通之工具，而當今社會詐欺集團猖獗，當可
    預見如無正當理由徵求他人金融帳戶提款卡者，可能被使用
    於詐欺他人財物之匯款工具，再以該帳戶之提款卡提領詐得
    財物，於此情況下，因帳戶名義人與實際提領人分離，而得
    以遮斷資金去向，躲避偵查機關之追查，仍基於縱有人以其
    提供之帳戶實施詐欺取財犯罪及隱匿詐欺犯罪所得之去向、
    所在而洗錢，亦不違背其本意之幫助不確定故意，於民國10
    8年10月25日14時16分前某時許，先依某真實姓名年籍均不
    詳、綽號「KiKi」之人之指示，將其所申設之中華郵政股份
    有限公司佳里郵局帳號00000000000000號帳戶(下稱本案帳
    戶)之提款卡密碼修改為指定密碼「667788」後，再於108年
    10月25日14時16分許，在臺南市○○區○○路000號之統一超商
    新佳忠門市，將本案帳戶之存摺、提款卡，以每月租金新臺
    幣（下同）36,000元（檢察官聲請簡易判決處刑書誤載為10
    ,000元，應予更正）之代價，寄交予真實姓名年籍均不詳之
    人，提供予真實姓名年籍均不詳之詐欺集團成員提領詐騙所
    得，致使該等詐騙所得去向及所在不明，以此方式幫助掩飾
    或隱匿該等犯罪所得。該詐欺集團成員取得本案帳戶之存摺
    、提款卡後，即於108 年10月26日某時許，冒稱係BOOKING 
    、中國信託銀行之員工，撥打電話予邱淑涵，佯以：其以網
    路預定之住宿訂單，因員工操作錯誤，多訂6 筆，需依指示
    至ATM 操作，以免重複扣款云云，致邱淑涵陷於錯誤，分別
    於㈠108年10月26日23時3分許，自其中國信託銀行帳戶（帳
    號000-000000000000），轉帳29,988元至台新銀行帳戶（帳
    號000-00000000000000），㈡108年10月26日23時7分許，自
    其郵局帳戶（帳號000-00000000000000），轉帳11,363元至
    台新銀行帳戶（帳號000-00000000000000），㈢108年10月26
    日23時17分許，自其中國信託銀行帳戶（帳號000-00000000
    0000），轉帳29,907元至聯邦銀行帳戶（帳號000-00000000
    000000），㈣108年10月26日23時26分許，自其中國信託銀行
    帳戶（帳號000-000000000000），轉帳8,998元至聯邦銀行
    帳戶（帳號000-00000000000000）。上開㈣轉帳8,998元至聯
    邦銀行帳戶，係一卡通公司之虛擬帳戶（戶名：陳玉玲），
    嗣真實姓名年籍均不詳之人於108年10月27日19時24分許，
    將上開8,998元連同於108年10月27日19時24分許，某真實姓
    名年籍均不詳之人匯入該虛擬帳戶11,910元，合計共20,908
    元於扣除手續費15元後，於108年10月27日0時20分許，轉帳
    20,893元至本案帳戶內，旋經該詐欺集團成員將上開20,893
    元分次提領，於僅餘1,830元因本案帳戶遭到警示無法再提
    領始作罷。嗣經邱淑涵察覺有異報警處理，始循線查悉上情
    。
二、案經邱淑涵訴由高雄市政府警察局楠梓分局報告臺灣士林地
    方檢察署陳請臺灣高等檢察署檢察長核轉臺灣臺南地方法院
    檢察署檢察官聲請簡易判決處刑。
    理  由
壹、程序方面：
　　本案據以認定被告黃歆惠犯罪所引用之供述證據，因檢察官
    、被告及辯護人於本院準備程序及審理程序時，均同意其證
    據能力，本院審酌該等證據資料作成之情況，核無違法取證
    或其他瑕疵，且與待證事實具有關聯性，認為以之作為證據
    為適當，依刑事訴訟法第159條之5規定，認均有證據能力。
    另本判決以下所引用卷內各項非供述證據性質之證據資料，
    均無違反法定程序取得之情形，依刑事訴訟法第158 條之4
    規定之反面解釋，亦均認有證據能力，合先敘明。
貳、實體方面：
一、訊據被告固坦承其有先將本案帳戶之提款卡密碼依某真實姓
    名年籍均不詳、綽號「KiKi」之人之指示更改為指定密碼後
    ，再將本案帳戶存摺、提款卡依綽號「KiKi」之人之指示寄
    出，嗣告訴人邱淑涵遭人詐騙，誤將8,998元匯入一卡通公
    司之虛擬帳戶內（戶名：陳玉玲），該8,998元又輾轉匯入
    本案帳戶內遭人提領等事實，惟矢口否認有何幫助詐欺取財
    、洗錢犯行，辯稱：我當初是因信任綽號「KiKi」之人告知
    只要將本案帳戶出租即可獲得報酬，才將本案帳戶之存摺、
    提款卡寄出，不知道綽號「KiKi」之人會拿去做詐騙使用等
    語。
二、經查：
(一)本案帳戶為被告所申辦使用，被告於108年10月25日14時16
    分許前某不詳時間，依綽號「KiKi」之人之指示，將其申設
    之本案帳戶之提款卡密碼更改為「667788」後，再依綽號「
    KiKi」之人之指示，於108年10月25日14時16分許，在臺南
    市○○區○○路000號之統一超商新佳忠門市，將所申設之本案
    帳戶之存摺、提款卡寄出，嗣綽號「KiKi」之人及其所屬詐
    欺集團成員取得本案帳戶提款卡後，於108 年10月26日某時
    許，冒稱係BOOKING 、中國信託銀行之員工，撥打電話予告
    訴人，佯以：其以網路預定之住宿訂單，因員工操作錯誤，
    多訂6 筆，需依指示至ATM 操作，以免重複扣款云云，致告
    訴人陷於錯誤，分別於㈠108年10月26日23時3分許，自其中
    國信託銀行帳戶（帳號000-000000000000），轉帳29,988元
    至台新銀行帳戶（帳號000-00000000000000），㈡108年10月
    26日23時7分許，自其郵局帳戶（帳號000-00000000000000
    ），轉帳11,363元至台新銀行帳戶（帳號000-000000000000
    00），㈢108年10月26日23時17分許，自其中國信託銀行帳戶
    （帳號000-000000000000），轉帳29,907元至聯邦銀行帳戶
    （帳號000-00000000000000），㈣108年10月26日23時26分許
    ，自其中國信託銀行帳戶（帳號000-000000000000），轉帳
    8,998元至聯邦銀行帳戶（帳號000-00000000000000）。上
    開㈣轉帳8,998元至聯邦銀行帳戶，係一卡通公司之虛擬帳戶
    （戶名：陳玉玲），嗣真實姓名年籍均不詳之人於108年10
    月27日19時24分許，將上開8,998元連同於108年10月27日19
    時24分許，某真實姓名年籍均不詳之人匯入該虛擬帳戶11,9
    10元，合計共20,908元於扣除手續費15元後，於108年10月2
    7日0時20分許，轉帳20,893元至本案帳戶內，旋經該詐欺集
    團成員將上開20,893元分次提領，於僅餘1,830元因本案帳
    戶遭到警示無法再提領始作罷等事實，業據被告於本院審理
    時坦承在卷（本院簡上卷第418頁），核與證人即告訴人警
    詢之證述（警卷第29至33頁）情節相符，並有告訴人中國信
    託銀行存摺封面及內頁交易明細表2紙（警卷第34至35頁）
    、一卡通票證股份有限公司覆108年11月13日臺北市政府警
    察局士林分局函調閱資料 1 份（警卷第48至49頁）、本案
    帳戶客戶基本資料及交易明細1 份（警卷第51至52頁）、一
    卡通票證股份有限公司109 年8 月14日一卡通字第10908140
    66號函檢附LINE Pay Money（原LINE Pay一卡通帳戶） 持
    有人會員基本資料及交易明細1 紙（偵卷第45至48頁）、被
    告與綽號「KiKi」之人Line對話紀錄截圖（本院簡上卷第29
    1至385頁）等資料附卷可稽，上開事實，首堪認定。
(二)金融機構開設之帳戶為個人理財工具之一種，且存摺、提款
    卡及密碼事關個人帳戶安全，專有性甚高，依通常情形，除
    非係與本人具密切親誼關係者，否則殊難想像有何理由交付
    與他人，稍具通常社會歷練之一般人，依經驗法則即知應妥
    善保管該等物品，以防遭他人冒用，縱偶因特殊情況須將該
    等物品交付他人，亦必深入瞭解該他人之可靠性與用途，再
    行提供使用。兼以近來利用人頭帳戶以行詐騙之事屢見不鮮
    ，詐欺集團以網路購物付款方式設定錯誤、親友借款等事由
    ，使被害人誤信為真，詐騙被害人至金融機構櫃檯電匯，或
    持提款卡至自動櫃員機或由網路銀行依其指示操作，轉出
　　款項至人頭帳戶後，詐欺集團成員隨即將之提領一空之詐騙
    手法，層出不窮，且業經政府多方宣導，並經媒體反覆傳播
    ，而上開詐騙方式，多數均係利用他人帳戶，作為詐欺取財
    所得財物匯入、取款以逃避檢警查緝之用之犯罪工具。且依
    一般人之社會通念，如匯入帳戶內之款項來源正當，大可自
    行申辦帳戶，若其不以自己名義申辦帳戶取得款項，反而收
    購或借用別人之金融帳戶以供使用，並要求提供提款卡及告
    知密碼，則提供金融帳戶者，不論名目是變賣、出租或出借
    ，或有無對價或報酬，更不管受告知之用途為何，對於該帳
    戶可能作為對方收受、提領特定犯罪所得使用，對方提領後
    會產生遮斷金流以逃避國家追訴、處罰之效果等節，當可有
    所預見。
(三)被告於108年10月25日14時16分許，依綽號「KiKi」之人之
    指示將本案帳戶存摺、提款卡寄出前，於綽號「KiKi」之人
　　於108年10月24日14時30分表明只要出租一本帳戶之存簿和
    提款卡，可以月領36,000元後，被告尚以：「這個我大概了
    解啊但是我不曉得貴公司是不是合法型的」、「我必須要知
    道合不合法才敢租你們使用啊」等語詢問之，有被告與綽號
    「KiKi」之人Line對話紀錄截圖附卷可參（本院簡上卷第29
    1至297頁），足見被告對租用他人帳戶使用之人，有可能從
    事不法用途一事是有所認知。
(四)又被告原本欲依綽號「此號與財務號...」之人之指示寄出
    其所有金融機構之存摺、提款卡，惟因於108年10月8日16時
    28分許發現有異，遂向綽號「此號跟財務號...」之人詢問
    ：「璇怎這上面我還看到好多都是相同的跟你一樣的文也很
    多」等語，而「此號與財務號」之人答稱：「是有不法詐騙
    分子利用我們公司名義進行詐騙但是跟我們公司都是完全不
    一樣的公司薪水都是先給到你薪水就是最好的證明」等語，
    有被告與綽號「此號跟財務號...」之人Line對話紀錄截圖
    附卷可參（本院簡上卷第289頁），而在綽號「此號跟財務
    號...」告知上開租用帳戶不是從事非法用途後，被告竟無
    法再與綽號「此號跟財務號...」之人聯絡，遂將本案帳戶
    之存摺、金融卡，改依綽號「KiKi」之人之指示於108年10
    月25日寄出，被告並於寄出本案帳戶之存摺、金融卡前，曾
    向綽號「KiKi」之人告知：「因為我跟那個小姐脫（應係拖
    之筆誤）了現在快一個月吧我才請領簿出來而已」、「結果
    他就找不到人了」、「我找了他兩天」、「我決定不再相信
    他」、「這是不是詐騙的」等語，亦有被告與綽號「KiKi」
    之人Line對話紀錄截圖附卷可參（本院簡上卷第301至303頁
    ），由上情可知，被告甫險因誤信綽號「此號跟財務號...
    」之人之說詞而將金融機構帳戶資料寄出，嗣因綽號「此號
    跟財務號...」之人無法取得聯繫始未能為之，其已有遭他
    人以租用金融機構帳戶資料為誘餌，差點受騙上當而寄出金
    融機構帳戶資料之經驗，竟於不到一個月內，即依綽號「Ki
    Ki」之人之指示將本案帳戶之存摺、提款卡寄出，且被告亦
    自陳未見過綽號「此號跟財務號...」之人、「KiKi」之人
    （本院簡上卷第444頁），對二人真實姓名、地址、公司名
    稱及所在位置等資料均無所悉，何以認為綽號「此號跟財務
    號...」之人會詐騙其金融機構帳戶資料，而綽號「KiKi」
    之人不會詐騙其金融機構帳戶資料？故被告辯稱係因誤信綽
    號「KiKi」之人之說詞，始將本案帳戶之存摺、提款卡寄出
    云云，顯非合理。故被告前揭所辯，尚難採信。
(五)至於被告辯護人雖替被告辯稱：被告因多年精神疾病就醫治
    療中，容易誤信他人之說詞而受騙等語。惟由上開被告與綽
    號「此號跟財務號...」之人、「KiKi」之人Line對話紀錄
    截圖觀之，被告對有人租用金融機構帳戶資料，可能會從事
    不法行為乙節是有所認識，才會一再提及會不會是詐騙等語
    ，顯見被告雖因多年精神疾病就醫治療中，但並不影響其對
    事理之判斷，且如前所述，被告甫險因綽號「此號跟財務號
    ...」之人之詐騙，將金融機構帳戶資料寄出，其當深知詐
    騙他人金融機構帳戶資料者之詭計，實難想像其依綽號「Ki
    Ki」之人之指示，將本案帳戶資料寄出，係因受其自身精神
    疾病之影響。
(六)依上所述，依被告之自身經驗，已足以發覺綽號「KiKi」之
    人所述顯然不合理，則被告於交付本案帳戶提款卡時，主觀
    上對於本案帳戶可能作為對方收受、提領特定犯罪所得使用
    ，對方提領後會產生遮斷金流以逃避國家追訴、處罰之效果
    等節，當可預見，然其仍未深入瞭解用途及合理性，即提供
    本案帳戶提款卡給他人，顯然不顧提供金融帳戶之後果，會
    牽涉涵括詐欺取財、洗錢在內之不法用途，且在無法獲悉、
    無從追索實際使用者之情況下，於交付帳戶提款卡當時無防
    範措施，亦再也無法制止幫助詐欺取財、洗錢等犯罪之遂行
    ，造成掩飾、隱匿金流之結果，形成犯罪循索查緝之阻礙，
    堪認被告有幫助恐嚇取財及幫助他人掩飾、隱匿詐欺取財犯
    罪所得之去向暨所在之不確定故意甚明。
(七)從而，本案事證明確，被告所辯不足採信，其犯行堪以認定
    ，應依法論科。
三、論罪科刑　　
(一)按刑法上之幫助犯，係對於犯罪與正犯有共同之認識，而以
    幫助之意思，對於正犯資以助力，而未參與實施犯罪之行為
    而言。如未參與實施犯罪構成要件之行為，且係出於幫助之
    意思提供助力，即屬幫助犯，而非共同正犯。查被告基於幫
    助他人詐欺取財及幫助他人掩飾、隱匿財產犯罪所得之去向
    及所在之不確定故意，提供本案帳戶提款卡給他人使用，經
    該人及所屬犯罪集團成員用以作為收受詐欺取財犯罪所得財
    物及洗錢之犯罪工具，其所為僅為他人詐欺取財及洗錢犯行
    提供助力，過程中並無證據證明被告係以正犯之犯意參與，
    或有直接參與詐欺取財及洗錢之構成要件行為，充其量僅足
    認定係詐欺取財及洗錢之構成要件以外之幫助行為，尚難遽
    認與實行詐欺取財及洗錢犯罪之集團成員間有犯意聯絡及行
    為分擔。是核被告所為，係犯刑法第30條第1項前段、同法
    第339條第1項之幫助詐欺取財罪，及刑法第30條第1項前段
    、洗錢防制法第2條第2款、第14條第1項之幫助一般洗錢罪
    。
(二)起訴意旨雖認被告於洗錢犯行部分涉犯洗錢防制法第14條第
    1項之洗錢罪嫌，惟提供金融帳戶提款卡及密碼之行為人，
    因已將帳戶之提款卡及密碼等物件提供他人使用，失去對自
    己帳戶之實際管領權限，若無配合指示親自提款，即無收受
    、持有或使用特定犯罪所得之情形，且無積極之移轉或變更
    特定犯罪所得之行為，故非屬洗錢防制法第2條第1款、第3
    款所稱之洗錢行為。洗錢防制法第2條修正之立法說明第3點
    雖謂「…㈣提供帳戶以掩飾不法所得之去向，例如：販售帳戶
    予他人使用…」等語，似以販售帳戶為洗錢類型之一，然其
    僅係單純之舉例，並未說明何以與掩飾、隱匿之要件相當。
    而文義解釋為法律解釋之基礎，立法者之意思僅屬對構成要
    件文義之眾多解釋方法之一，仍須就法條文字之規範目的及
    保護利益具體分析。一般而言，洗錢防制法第2條第2款之掩
    飾、隱匿行為，目的在遮掩、粉飾、隱藏、切斷特定犯罪所
    得與特定犯罪間之關聯性，是此類洗錢行為須與欲掩飾、隱
    匿之特定犯罪所得間具有物理上接觸關係（事實接觸關係）
    。而提供金融帳戶提款卡及密碼供他人使用，嗣後被害人雖
    匯入款項，然此時之金流仍屬透明易查，在形式上無從合法
    化其所得來源，未造成金流斷點，尚不能達到掩飾或隱匿特
    定犯罪所得之來源、去向及所在之作用，須待款項遭提領後
    ，始產生掩飾、隱匿之結果。故而，行為人提供金融帳戶提
    款卡及密碼，若無參與後續之提款行為，即非洗錢防制法第
    2條第2款所指洗錢行為，無從成立一般洗錢罪之直接正犯（
    最高法院108年度台上大字第3101號裁定意旨參照），且此
    部分亦經公訴檢察官當庭更正起訴法條為刑法第30條第1項
    前段、洗錢防制法第14條第1項之幫助洗錢罪嫌（本院簡上
    卷第413頁），併此指明。
(三)被告以一交付本案帳戶存摺、提款卡之行為觸犯上開2罪名
    ，為想像競合犯，應依刑法第55條規定，從一重論以幫助一
    般洗錢罪。
(四)被告前因違反毒品危害防制條例等案件，分別經臺灣彰化地
    方法院104年度審訴字第892號判決、本院105年度審易字第5
    09號判決各判處有期徒刑5月、5月確定，嗣經本院以105年
    度聲字第1748號裁定定應執行有期徒刑9月確定，入監執行
    後，於106年6月20日縮短刑期假釋出監，於106年11月22日
    保護管束期滿，假釋未經撤銷，視為執行完畢，有臺灣高等
    法院被告前案紀錄表1份在卷可按，其受有期徒刑之執行完
    畢後，5年以內故意再犯本件有期徒刑以上之罪，為累犯，
    應依刑法第47條第1項之規定加重其刑。至司法院釋字第775
    號解釋，依解釋文及理由之意旨，係指構成累犯者，不分情
    節，一律加重最低本刑，於不符合刑法第59條所定要件之情
    形下，致生行為人所受之刑罰超過其所應負擔罪責之個案，
    不符罪刑相當原則、比例原則。於此範圍內，在修正前，為
    避免發生上述罪刑不相當之情形，法院就該個案應裁量是否
    加重最低本刑；依此，該解釋係指個案應量處最低法定刑、
    又無法適用刑法第59條在內減輕規定之情形，法院應依此解
    釋意旨裁量不予加重最低本刑（最高法院108年度台上字第3
    38號判決意旨參照）。查本件依被告構成累犯及犯罪之情節
    ，並無上開情事，自仍有累犯加重其刑規定之適用，併此敘
    明。
(五)被告以幫助他人犯罪之意思而參與犯罪構成要件以外之行為
    ，所犯情節較正犯輕微，爰依刑法第30條第2項規定，按正
    犯之刑減輕之。
四、撤銷原判決之理由：
(一)按刑事訴訟程序係確定國家刑罰權之有無與其範圍之程序，
    以刑罰權有無之認定為中心，設計便於當事人爭論及參與之
    法定程序，然而被告犯罪情節繁簡、輕重不一，若所有刑事
    案件均依通常程序進行，在司法資源有限之情況下，勢必造
    成案件遲滯，不啻係程序之浪費，對被告亦未必有利，審判
    品質自難以提升。故考量訴訟經濟及司法資源之適當分配，
    自有設置刑事簡易程序之必要性。換言之，對於被告並無爭
    執、事實明確、情節簡單、不法內涵輕微之案件，若不依通
    常訴訟之直接、言詞及公開審理程序，而採取迅速、書面並
    簡化之證據調查程序，逕行科處其刑罰，固可收明案速判、
    合理節約司法資源之利，但另方面而言，被告之防禦權勢必
    受到影響，因此，簡易判決處刑，除限制刑罰效果應為輕微
    之「虛刑」（即原則上不拘束被告之人身自由，或給予緩刑
    宣告，或易以罰金、社會勞動）外，更限制不得為無罪、免
    訴、不受理或管轄錯誤之諭知，以貫徹刑事簡易程序制度設
    計之本旨。而無罪判決，係指經法院為實體之審理，不能證
    明被告犯罪或其行為不罰之實體判決而言。但除單純一罪或
    數罪併罰案件以判決主文宣示者外，實質上或裁判上一罪，
    因在訴訟上只有一個訴權，基於審判不可分之原則，其一部
    判決效力及於全部，法院如認一部成立犯罪，其他被訴部分
    不能證明犯罪時，僅能為單一主文之有罪判決，其不能證明
    犯罪之部分，則於判決理由內，說明因係被訴實質上或裁判
    上一罪，故此部分不另為無罪之諭知，而就實際上言，此仍
    屬已受法院為實體審理之無罪判決。再者，第一審法院依被
    告在偵查中之自白或其他現存之證據，已足認定其犯罪者，
    得因檢察官之聲請，不經通常審判程序，逕以簡易判決處刑
    ；檢察官聲請以簡易判決處刑之案件，經法院認為有刑事訴
    訟法第451條之1第4項但書之情形者，應適用通常程序審判
    之；又對於簡易判決之上訴，準用刑事訴訟法第三編第一章
    及第二章除第361條外之規定，刑事訴訟法第449條第1 項、
    第452條、第455條之1第3項分別定有明文。依此，法院對於
    案情甚為明確之輕微案件，固得因檢察官之聲請，逕以簡易
    程序判決處刑，惟仍應以被告在偵查中之自白或其他現存之
    證據，已足認定其犯罪者為限，始能防冤決疑，以昭公允。
    且於裁判上一罪之案件，倘其中一部分犯罪不能適用簡易程
    序者，全案應依通常程序辦理之，乃訴權不可分、程序不可
    分之法理所當然。從而，管轄第二審之地方法院合議庭受理
    簡易判決上訴案件，除應依通常程序審理外，其認案件有前
    述不能適用簡易程序之情形者，自應撤銷原判決，逕依通常
    程序為第一審判決，始符法制（最高法院108年度台非字第1
    5號判決意旨參照）。查本案原審既就檢察官認被告所涉犯
    洗錢防制法第14條第1項之洗錢罪部分，不另為無罪之諭知
    ，其性質當屬法院認定檢察官所聲請簡易判決處刑範圍內，
    有不足以成立犯罪者，而為無罪之認定，揆諸前揭說明，已
    不適於簡易判決處刑，而應適用通常程序審判之。原審就全
    案逕以簡易判決處刑，已有未洽。
(二)原判決以被告犯刑法第30條第1項、第339條第1項之幫助詐
    欺取財罪，事證明確而予論罪科刑，並就被告被訴洗錢防制
    法第14條第1項洗錢罪部分，不另為無罪之諭知，固然有據
    ，然被告犯行雖不成立洗錢防制法第14條第1項之正犯，惟
    衡其情節，仍屬洗錢罪之幫助犯，原判決未及審酌最高法院
    大法庭109年12月16日108年度台上大字第3101號裁定意旨，
    而就被告犯行是否構成幫助洗錢罪，漏未審認，亦有違誤。
(三)被告雖執前詞提起上訴，為無理由，然原判決既有上開違誤
    及未及審酌之處，仍應予以撤銷改判，以期適法。
五、爰審酌我國詐欺事件頻傳，嚴重損及社會治安及國際形象，
    而偵查機關因人頭帳戶氾濫，導致查緝不易，受害人則求償
    無門，成為犯罪偵查之死角，相關權責機關無不透過各種方
    式極力呼籲及提醒，而被告對於重要之金融交易工具未能重
    視，亦未正視交付帳戶可能導致之嚴重後果，而將帳戶之提
    款卡及密碼交付陌生人，容任他人以該帳戶作為犯罪之工具
    ，實屬不該，並考量被告事後否認犯行之態度及造成告訴人
    因被告之行為受有8千餘元之損失，與被告有多年精神疾病
    就醫治療中，暨其自述高中畢業之智識程度、無業、依靠同
    住父親撫養之生活狀況（本院簡上卷第447頁）等一切情狀
    ，量處如主文所示之刑，並諭知罰金如易服勞役之折算標準
    ，以資警惕。
六、犯第十四條之罪，其所移轉、變更、掩飾、隱匿、收受、取
    得、持有、使用之財物或財產上利益，沒收之。洗錢防制法
    第18條第1項前段定有明文。所稱財物或財產上利益，乃指
    特定犯罪之犯罪所得而言，至於洗錢者本身之犯罪所得，則
    應適用刑法規定沒收，此有該條修正理由可參。本件被告僅
    構成幫助洗錢罪，並非洗錢罪之正犯，並未實際參與移轉、
    變更、掩飾或隱匿之洗錢正犯行為，或取得財物或財產上利
    益，是本件關於事實欄所示詐騙犯罪犯罪所得經移轉、變更
    、隱匿後，應於洗錢或詐欺正犯部分沒收，並非在被告本件
    犯行沒收。而本件並無證據證明被告確實取得約定之交付帳
    戶報酬（本院簡上卷第418頁），亦無從依刑法規定，沒收
    其犯罪所得，附此敘明。
據上論結，應依刑事訴訟法第369條第1項前段、第364條、第299
條第1項前段，洗錢防制法第14條第1項、刑法第30條第1項、第2
項、第339條第1項、第55條前段、第42條第3項前段、第47條第1
項，刑法施行法第1條之1第1項，判決如主文。
本案經檢察官許嘉龍聲請簡易判決處刑、檢察官蘇榮照到庭執行
職務。
中　　華　　民　　國　　110 　年　　3 　　月　　23　　日
                  刑事第十庭  審判長法　官  陳淑勤
                                    法　官  陳世旻
                                    法　官  張郁昇
以上正本證明與原本無異。
如不服本判決應於收受本判決後20日內向本院提出上訴書狀，並
應敘述具體理由。其未敘述上訴理由者，應於上訴期間屆滿後20
日內向本院補提理由書狀（均須按他造當事人之人數附繕本）「
切勿逕送上級法院」。 
　　　　　　　　　　　　　　　　　  書記官　盧昱蓁
中　　華　　民　　國　　110 　年　　3 　　月　　24　　日
附錄：本案論罪科刑法條全文
洗錢防制法第2條第2款：
本法所稱洗錢，指下列行為：
二、掩飾或隱匿特定犯罪所得之本質、來源、去向、所在、所有
    權、處分權或其他權益者。
洗錢防制法第14條第1項：
有第二條各款所列洗錢行為者，處7年以下有期徒刑，併科新臺
幣5百萬元以下罰金。
中華民國刑法第339條第1項：
意圖為自己或第三人不法之所有，以詐術使人將本人或第三人之
物交付者，處5年以下有期徒刑、拘役或科或併科50萬元以下罰
金。
中華民國刑法第30條第1項：
幫助他人實行犯罪行為者，為幫助犯。雖他人不知幫助之情者，
亦同。
【卷目索引】
1.【臺灣士林地方檢察署109年度偵字第3016號偵查卷宗】，簡
  稱「警卷」。
2.【臺灣臺南地方檢察署109年度偵字第11920號偵查卷宗】，簡
  稱「偵卷」。
3.【臺灣臺南地方法院109年度金簡字第66號刑事簡易第一審案
  件】，簡稱「原審卷」。
4.【臺灣臺南地方法院109年度簡上字第344號刑事簡易第二審案
  件卷宗】，簡稱「本院簡上卷」。